【裁判字號】    90,交聲,608
【裁判日期】    901030
【裁判案由】    
【裁判全文】
臺灣臺北地方法院交通事件裁定                      九十年度交聲字第六０八號
    異議人即
    受處分人  甲○○
右列受處分人因違反道路交通管理處罰條例案件，對於台北市交通事件裁決所中華民
國九十年六月二十六日所為之處分（原處分案號：北市裁三字第裁二二－Ｚ0000
0000號），聲明異議，本院裁定如左：
    主      文
原處分關於受處分人違反道路交通管理處罰條例第三十五條規定部分撤銷。
甲○○汽車駕駛人，酒精濃度過量駕駛汽車，處罰鍰新台幣陸仟元，並吊扣其駕駛執
照陸個月。
其餘異議（即違反道路交通管理處罰條例第三十三條規定部分）駁回。
    理      由
壹、撤銷改判部分：
  一、按汽車駕駛人飲酒後其吐氣所含酒精成份超過每公升０．二五毫克以上者，不
      得駕車，道路交通安全規則第一百十四條第二款定有明文。又汽車駕駛人，酒
      精濃度過量駕駛汽車者，處新台幣（以下同）六千元以上一萬二千元以下罰鍰
      ，並當場禁止其駕駛及吊扣其駕駛執照六個月，道路交通管理處罰條例（民國
      九十年一月十七日總統修正公之道路交通管理處罰條例部分條文，其施行日期
      依同條例第九十三條規定須由行政院以命令定之，而行政院係於九十年四月三
      日以台九十交字第０一九三一七號令發布修正後之該條例自九十年六月一日起
      施行，故以下所述及之本條例，如無特別註明，乃係修正生效後之新法，而於
      敘述上如係九十年一月十七日修正，同年六月一日生效施行前之該條例，則會
      在該條例下加註【舊法】以資辨明，先予敘明）第三十五條第一項第一款（舊
      法）定有明文。
  二、本件受處分人即異議人甲○○於九十年五月三日凌晨三時十五分許，因將其所
      駕駛之車號七Ａ－四五二號營業用小客車停放在國道一號道路即中山高速公路
      南下六點五公里處之減速車道上（其違反道路交通管理處罰條例第三十三條規
      定部分詳後述），其並坐在該部汽車上之駕駛座上睡覺，經內政部警政署國道
      公路警察局第一警察隊汐止分隊（以下稱國道一隊）員警王文憲駕駛巡邏車經
      過該處發現，經命受處分人搖下車窗受檢，發現受處分人全身充滿酒味，經對
      受處分人實施酒測，發現其吐氣所含酒精成份為每公升０．三毫克，員警隨即
      以受處分人有違反前揭道路交通管理處罰條例第三十五條第一項第一款（舊法
      ）規定之行為掣單舉發，而因受處分人拒絕簽收員警開立之舉發違反道路交通
      管理事件通知單，經員警在通知單上載明受處分人拒絕簽收之事由後，依違反
      道路交通管理事件統一裁罰標準及處理細則第十一條第一項第一款規定，視為
      受處分人已經收受該通知單，嗣受處分人於舉發通知單上所載之應到案日期前
      向原處分機關提出申訴，經原處分機關請原舉發單位即國道一隊調查結果，仍
      認受處分人有前開違規行為，原處分機關乃依前揭道路交通管理處罰條例第三
      十五條第一項第一款規定（舊法）於九十年六月二十六日就受處分人此部分之
      違規行為從輕裁處受處分人罰鍰六千元並予吊扣其駕駛執照六個月。
  三、受處分人經合法傳喚未於本院所指定之九十年七月十八日調查期日到庭，惟據
      其聲明異議意旨則略以：該部汽車本來是由吳貴埮所駕駛，後來我因為跟他發
      生口角，他在我停車的地方下車，我又覺得很疲倦，才坐在駕駛座上睡覺，我
      並沒有酒後開車云云，惟查：
      受處分人於前述時地為警實施酒測，發現其吐氣所含酒精成份為每公升０．三
      毫克乙節，有酒測單一紙在卷可稽，而受處分人為警查獲後對員警供稱：我喝
      啤酒後，從基隆出發要往台北市，車子是由我所駕駛，後來因為太累才停在車
      道旁休息，此亦有國道一隊取締酒醉駕車簡易筆錄一份在卷可憑，是受處分人
      辯稱其並未酒後開車，尚難認其辯解為可採，本件事證明確，受處分人此部分
      之違規行為堪以認定。
  四、綜上所述，受處分人確有在前揭時地酒精濃度過量駕駛汽車之違規行為，從而
      原處分機關依前揭道路交通管理處罰條例（舊法）第三十五條第一項第一款規
      定規定從輕裁處異議人罰鍰六千百元併予吊扣其駕駛執照六個月，固非無見，
      惟如前所述，九十年一月十七日總統修正公之道路交通管理處罰條例第五十三
      條規定，已於同年六月一日生效施行，新法第三十五條之規定對酒精濃度超過
      規定標準駕車（未使人受傷或死亡）之處罰，已修正為處一萬五千元以上六萬
      元以下之罰鍰並吊扣駕駛執照一年，此修正後之法律顯有不同，應認係屬法律
      之變更，原處分機關未及比較新舊法之適用而為此部分處分，自有未洽，本件
      受處分人此部分之異議雖無理由，惟原處分此部分既有未洽，自應由本院將原
      處分關於此部分撤銷，而現行之道路交通管理處罰條例第三十五條，其修正後
      之新法，如前所述與修正前之舊法比較結果，舊法顯有利於受處分人（因新法
      不管最低或最高可處之罰鍰數額均較舊法為高），依學者所認，行政罰在法律
      之適用上應有刑法第二條第一項「行為後法律有變更者，適用裁判時之法律。
      但裁判前之法律有利於行為人者，適用最有利於行為人之法律。」及稅捐稽徵
      法第四十八條之三「納稅義務人違反本法或稅法之規定，適用裁處時之法律。
      但裁處前之法律有利於納稅義務人者，適用最有利於納稅義務人之法律。」規
      定所揭示之「從新從輕」原則之類推適用（陳清秀著【依法行政與法律的適用
      】一文，收錄於翁岳生編【行政法】一書，第一七六頁至第一七九頁，八十七
      年三月版），本院自應適用修正生效前之舊法為本件之裁判，仍以受處分人有
      違反道路交通管理處罰條例（舊法）第三十五條第一項第一款規定之行為，依
      該條規定從輕裁處受處分人罰鍰六千元，並吊扣其駕駛執照六個月如主文第二
      項所示，以資適法。
貳、駁回部分：
  一、按汽車在高速公路行駛途中，除遇特殊狀況必須減速外，不得驟然減速或在車
      道中臨時停車或停車，高速公路交通管制規則第十條定有明文，又汽車行駛於
      高速公路，而不遵管制之規定者，處汽車駕駛人新台幣三千元以上六千元以下
      罰鍰，道路交通管理處罰條例（本件以下所述及之道路交通管理處罰條例第三
      十三條第一項規定並未在道路交通管理處罰條例於九十年一月十七日公布時，
      作任何之修正，故本件以下所稱之該條例第三十三條第一項，即無區分新舊法
      之必要，先予敘明）第三十三條第一項定有明文，而汽車駕駛人駕駛汽車違反
      道路交通管理處罰條例第三十三條規定者，除應依該條所規定之罰鍰處罰外，
      並予記違規點數一點，道路交通管理處罰條例第六十三條第一項第一款亦定有
      明文。
  二、本件受處分人即異議人甲○○如前所述，在前述時間在高速公路之減速車道上
      停車，為警發現，並由國道一隊員警王文憲以受處分人有違反前揭道路交通管
      理處罰條例第三十三條第一項規定之行為掣單舉發，而因受處分人拒絕簽收員
      警開立之舉發違反道路交通管理事件通知單，經員警在通知單上載明受處分人
      拒絕簽收之事由後，依違反道路交通管理事件統一裁罰標準及處理細則第十一
      條第一項第一款規定，視為受處分人已經收受該通知單，嗣受處分人於舉發通
      知單上所載之應到案日期前向原處分機關提出申訴，經原處分機關請原舉發單
      位即國道一隊調查結果，仍認受處分人有前開違規行為，原處分機關乃依前揭
      道路交通管理處罰條例第三十三條第一項、第六十三條第一項第一款及違反道
      路交通管理事件統一裁罰標準及處理細則第四十四條第一項規定於九十年六月
      二十六日就受處分人此部分之違規行為，從輕裁處異議人罰鍰三千元並予記違
      規點數一點。
  三、受處分人聲明異議意旨略以：我所停車之地方應該不是減速車道云云，惟查：
      受處分人有於前述時間將其所駕駛前揭車號汽車停放在前述高速公路之減速車
      道之違規事實，業據證人即開單告發受處分人之員警王文憲於本院九十年七月
      十八日調查時，以具結擔保其供述之真實性並在負擔偽證罪之心理處罰狀態下
      供稱：（問：提示舉發單，本件是你舉發？）是；（問：舉發情形？）舉發地
      點在中山高南下五堵交流道之前的出口減速車道，算是在高速公路上，受處分
      人是坐在駕駛座上睡覺（當日訊問筆錄參照），並有王文憲所提出之舉發相片
      二張在卷足憑，按證人王文憲乃為原處分機關所認定受處分人有前開違規行為
      之原證人，其並到庭在本院法官面前以言詞供述本件訴訟上之待證事實－即受
      處分人有前開違規事實，本院由其上開供述及其所提出舉發相片已得有受處分
      人確有此部分違規行為之心證，且於本件卷存證據資料內並無任何積極證據足
      以證明證人王文憲上開供述係屬虛偽，亦無有足以令人顯信王文憲其供述為不
      可採之品性證據或前科證據存在，本院自不得僅以證人為本件開單告發受處分
      人之員警而全盤抹煞其在訴訟上所具有之原證人資格，而受處分人對前開證人
      之供述並無法舉出或請本院調查任何對其有利之證據資料，以使本院對證人所
      供述受處分人違規之事實產生任何合理之懷疑，且交通警察掣單舉發違反道路
      交通管理處罰條例所列之違規事實，本質上為行政處分，係公務員基於職務上
      之權力，依法就特定之具體事件所為之具公法上效果之單方面行政行為，基於
      公務員為公法上行為具有公信力之原則，該行政行為當可被推定為真正，其據
      以依法處分之事實認定亦為正確無誤，從而本件異議人既未能提出證據以資證
      明其確無違規行為，僅空言稱所停車地點並非減速車道，尚難認其辯解為可採
      ，本件事證明確，受處分人之違規行為堪以認定。
  四、綜上所述，受處分人確有在前揭時間在高速公路上之減速車道停車之違規行為
      ，從而原處分機關依前揭道路交通管理處罰條例第三十三條第一項、第六十三
      條第一項第一款及違反道路交通管理事件統一裁罰標準及處理細則第四十四條
      第一項規定，就異議人此部分之違規行為從輕裁處異議人罰鍰三千元並予記違
      規點數一點，核無違誤，本件受處分人此部分之異議為無理由，自應將其此部
      分之異議駁回。
據上論斷，應依道路交通案件處理辦法第十九條、第二十條前段，裁定如主文。
中      華      民      國    九十      年      十      月     三十     日
                                      臺灣臺北地方法院交通法庭
                                          法  官  葉  建  廷
右正本證明與原本無異。
如不服本裁定，應於裁定送達後五日內向本院提出抗告狀。
                                          書記官  許  婉  如
中      華      民      國    九十      年      十      月     三十     日
  一    日


司法院資訊處製作；財團法人民間司法改革基金會備份。
